臺灣彰化地方法院刑事判決　　　　　　　　　　　　　九十一年度訴字第四四四號
　　公　訴　人　臺灣彰化地方法院檢察署檢察官
　　被　　　告　乙○○
　　選任辯護人　徐盛國律師
　　被　　　告　戊○○
　　選任辯護人　方文獻律師
列被告等因偽造文書等案件，經檢察官提起公訴（八十九年度偵字第六０三０號），
本院判決如左：
        主  文
乙○○、戊○○共同行使偽造私文書，足以生損害於公眾及他人，各處有期徒刑陸月
，如易科罰金均以佰元折算壹日。
台灣大哥大股份有限公司編號八九ＰＦ0000000號、八九ＰＦ0000000
號行動電話服務申請書上申請人簽名欄內偽造之甲○○署押各壹枚均沒收。
        事  實
一、乙○○之前妻甲○○於民國八十八年十二月間某日，委託乙○○辦理其所有車號
    ＫＧ－二０二一自小客車過戶、保險事宜，因而交付其國民身分證影本一紙予乙○○，詎乙○○於辦理後，未將上開身分證影本交還甲○○，竟與戊○○共同基
    於假冒甲○○名義申請行動電話供己使用之犯意聯絡，於八十九年四月二十四日
    十四時許，由乙○○駕車附載戊○○前往位於彰化縣秀水鄉○○路○段四０二號
    ，丙○○經營之「大帝國通訊行」，由戊○○持乙○○所交付之甲○○國民身分
    證影本進入該店，假冒甲○○之名義，在台灣大哥大股份有限公司（下稱台灣大
    哥大公司）編號八九ＰＦ0000000號及八九ＰＦ0000000號之行動
    電話服務申請書上之客戶簽名欄內，偽造「甲○○」之署押各乙枚，並將該申請
    書連同甲○○之身分證影本，交付不知情之「大帝國通訊行」負責人丙○○（已
    另為不起訴處分）代為向台灣大哥大公司申請行動電話，致台灣大哥大公司誤信
    上開行動電話服務申請書為真正，甲○○並將按時繳納行動電話通訊使用費，而
    陷於錯誤，核發門號為0000000000號及0000000000號行動
    電話門號（晶片卡）予乙○○及戊○○。乙○○及戊○○取得上開門號後，乃基
    於意圖為自己不法利益之概括犯意，自八十九年四月二十四日起至八十九年五月
    二十日止，連續多次撥打上開行動電號，因而獲得免繳納通信費用，其中門號0
    000000000號為新台幣（下同）二萬九千七百六十三元；門號0000
    000000號為一萬九千四百五十九元之不法利益，足以生損害於甲○○及台
    灣大哥大公司對於行動電話使用者審核與帳務管理上之正確性。嗣因甲○○接獲
    台灣大哥大公司向其催討上開二門號行動電話之通話費用後，始知悉遭人冒名申
    請行動電話門號使用而報警處理，而查知上情。
二、案經彰化縣警察局鹿港分局報請台灣彰化地方法院檢察署檢察官偵查起訴。
        理  由
一、訊據被告戊○○、乙○○均矢口否認前揭犯行，被告戊○○辯稱：是被告乙○○
    委託伊辦理的，當時乙○○告之已得其前妻甲○○之同意，伊才同意和乙○○一
    同去辦理云云。被告乙○○辯稱：伊並沒有與被告戊○○到過大帝國通訊行，電
    話是戊○○交給伊使用云云。然查：（一）被告戊○○於警訊及偵審中均坦承甲○○並未委託其代為辦理行動電話，且被告等辦畢該行動電話門號後即各持一個
    門號據為己用，如係已得甲○○同意代為辦理，則辦畢後應依約交還甲○○，而
    非為己用；況被告戊○○亦供稱：其於辦理前開行動電話前並不認識甲○○等語
    明確，是其如何即會輕信乙○○所言「已得甲○○之同意」。又證人丙○○雖證
    稱：辦理時伊以電話聯繫甲○○，但打電話到甲○○雲林家中，沒有找到，係事
    後再打電話到戊○○留下台中的電話，才有一自稱甲○○的女子說同意辦理，惟
    其不能確定該女子確係甲○○等語明確。是該接電話之女子是否為被害人甲○○
    業已存疑，況被害人甲○○亦到院證稱：伊並未接過丙○○之確認電話等語屬實
    。顯見被告戊○○此部分所辯係得被害人甲○○同意云云，係卸責之詞，無可採
    信。（二）證人丙○○於警訊及偵審時迭次證稱：戊○○在伊店內買過東西，所
    以伊知道她不是甲○○，但伊是可接受代辦，當天是乙○○帶戊○○到伊店內辦
    理，乙○○人在外面車內，因為車就停在店的旁邊，伊從店裡斜看過去可由車窗
    玻璃看到車內的人，當時伊請戊○○去找乙○○進來簽名，他有倒車一點點，但
    並沒有進來簽名等語明確。足見被告乙○○確曾與被告戊○○共同到證人丙○○
    經營之大帝國通訊行辦理上開行動電話無訛。（三）被告乙○○於警訊及偵審中
    迭次供稱：上開甲○○之身分證影本係甲○○交給伊等語明確。上開被害人甲○○之身分證影本既係在被告乙○○之處，如被告乙○○未將該身分證影本交予被
    告戊○○，被告戊○○如何能取得上開身分證？又上開行動電話服務申請書上記
    載有被害人甲○○於雲林老家之電話號碼，如被告乙○○未將被害人甲○○之電
    話號碼告訴被告戊○○，被告戊○○又如何於不識被害人甲○○之情形下，取得
    被害人甲○○雲林老家之電話號碼？雖被告乙○○另辯稱：上開身分證影本係伊
    置於車內不知何時被戊○○取走；戊○○到伊家時均會翻動伊家的電話簿，她才
    知道甲○○的電話等語。然為被告戊○○所否認，且由此可見被告乙○○與被告
    戊○○之關係非淺，非如被告乙○○所言被告戊○○僅係其客戶而已，否則一般
    客戶如何有可能常與被告乙○○同車，並得以時常到被告乙○○家中。又被告乙○○及戊○○均供稱：被告戊○○與被害人甲○○在本件之前互不認識，且不知
    被害人甲○○與被告乙○○間之關係等語明確。是被告戊○○既不認識被害人甲○○，亦不知被害人甲○○與被告乙○○間之關係，則被告戊○○縱有翻閱被告
    乙○○家中之電話簿，衡諸常情，應不會特別注意並記下被害人甲○○之電話號
    碼，足徵被告乙○○此部分所辯，亦不足採。（四）被告乙○○確係使用上開二
    支行動電話之其中門號0000000000號行動電話，業據被告乙○○供明
    在卷。上開門號0000000000號行動電話之通話費用為一萬九千四百五
    十九元，有台灣大哥大公司九十一年八月二十八日九一法警－０九一二七三０二
    號函送之行動電話費帳單一份在卷可按，如係被告乙○○所言係被告戊○○自行
    申請後再交其使用，何須與被告戊○○為通話費用達成和解，由其二人各付一半
    之通話費用，此有被告戊○○與被害人甲○○共同簽立之和解書，記載由被告戊○○負擔一萬元附於偵查卷可稽。況證人陳武助（現更名為丁○○）於本院證稱
    ：乙○○曾去過伊的店找過戊○○四、五次，都在營業時間，他說戊○○欠他錢
    ，伊了解後認為是戊○○被乙○○利用，此外並有談到行動電話的事情，好像盜
    打費用二萬多元，因為乙○○也有使用，之後才達成一人付一半，當時是乙○○
    及他太太（甲○○）都在場談和解的事，戊○○怕變掛才要求甲○○簽上開和解
    書，並由伊為見證人等語屬實。更足見係被告乙○○與被告戊○○共同前去申請
    上開行動電話門號，否則被告乙○○何須分擔通話費用，被害人甲○○又如何會
    同意僅由被告戊○○負擔一半之通話費用（甲○○曾於本院九十一年五月二十八
    日訊問時證稱：如乙○○要求其辦理行動電話供乙○○使用，伊會同意等語）。
    （五）此外，復有上開和解書及台灣大哥大公司編號八九ＰＦ0000000號
    、八九ＰＦ0000000號行動電話服務申請書各一紙附卷可資佐證。綜上所
    述，被告乙○○、戊○○所辯無非係事後卸責之詞，均無足採信，本件事證業臻
    明確，被告等犯行，堪以認定。
二、被告等未經被害人甲○○之同意或授權委託，冒用其名義偽填行動電話服務申請
    書，並於申請人簽章欄內偽造「甲○○」之署押，以示確係被害人甲○○本人欲
    申辦行動電話門號使用，而提出行使向台灣大哥大公司申請行動電話門號晶片卡
    使用，自足生損害於被害人甲○○及台灣大哥大公司；又被告等冒名申請行動電
    話門號晶片卡使用，其目的乃在於免費撥打電話之財產上不法利益，核被告所為
    ，係犯刑法第二百十六條、第二百十條之行使偽造私文書罪及第三百三十九條第
    二項詐欺得利罪。被告等於上開行動電話申請書上偽造甲○○署押之行為，係偽
    造私文書之部分行為，又其偽造私文書後復持以行使，偽造之低度行為為行使之
    高度行為所吸收，均不另論罪。被告二人間就前開犯行有犯意之聯絡，及行為之
    分擔，均為共同正犯；又其等二人利用不知情之丙○○持前開行動電話服務申請
    書向台灣大哥大公司申請行動電話門號（晶片卡），均為間接正犯。被告等於取
    得行動電話門號晶片卡後，所為多次撥打電話，圖免付電話費之詐欺得利犯行，
    時間緊接，所犯係構成要件相同之罪名，顯均係基於概括犯意反覆為之，為連續
    犯，應依刑法第五十六條規定論以一罪，並加重其刑。被告等所犯行使偽造私文
    書罪與連續詐欺得利罪間，有方法結果之牽連關係，為牽連犯，應從一重之刑法
    第二百十六條、第二百十條行使偽造私文書罪處斷。爰審酌被告等之犯罪動機、
    目的，本件犯罪之情節，既被告僅冒名申請二行動電話門號，其所使用之手段尚
    屬平和，惟其以冒名方式申請行動電話，除詐欺使用電話之不法利益外，並有礙
    電信通訊秩序之維護，暨其所詐得之不法利益不多及犯後態度等一切情狀，分別
    量處如主文所示之刑，並均諭知如易科罰金之折算標準。被告戊○○於上開二紙
    行動電話服務申請書上申請人簽名欄內所偽造之甲○○署押各一枚，均應依刑法
    第二百十九條宣告沒收。至上開行動電話晶片卡，並未扣存本案，且雖具有通訊
    使用之價值，並在一定條件下具有可轉讓性，然依電信公司一般定型化契約之約
    定，行動電話門號晶片卡之所有權屬於電訊公司本身，門號租用人僅得依電訊公
    司之授權而使用，是上開晶片卡之所有權仍屬發卡之電訊公司，而非被告所有，
    故本院不併予宣告沒收，附此敘明。
據上論斷，應依刑事訴訟法第二百九十九條第一項前段，刑法第二十八條、第五十六
條、第二百十六條、第二百十條、第三百三十九條第二項、第五十五條、第二百十九
條、第四十一條第一項前段，罰金罰鍰提高標準條例第一條前段、第二條，判決如主
文。
本件經檢察官黃玉琪到庭執行職務。
中      華      民      國      九十一     年    十一    月      一     日
                                臺灣彰化地方法院刑事第一庭
                                    法      官  陳  秋  錦
右正本證明與原本無異。
如不服本判決，應於判決送達後十日內，向本院提出上訴狀（須附繕本）。
告訴人或被害人對於判決如有不服具備理由請求檢察官上訴者，其上訴期間之計算係
以檢察官收受判決正本之日期為準。
                                    法院書記官  于  淑  真
中      華      民      國      九十一     年     十一    月      一    日
刑法第二百十六條
行使第二百十條至第二百十五條之文書者，依偽造、變造文書或登載不實事項或使登
載不實事項之規定處斷。
刑法第二百十條
偽造、變造私文書，足以生損害於公眾或他人者，處五年以下有期徒刑。
刑法第三百三十九條
意圖為自己或第三人不法之所有，以詐術使人將本人或第三人之物交付者，處五年以
下有期徒刑、拘役或科或併科一千元以下罰金。
以前項方法得財產上不法之利益或使第三人得之者亦同。
前二項之未遂犯罰之。
刑法第二百十九條
偽造之印章、印文或署押，不問屬於犯人與否，沒收之。
